【裁判字號】    91,訴,1258
【裁判日期】    920513
【裁判案由】    營業稅
【裁判全文】
臺北高等行政法院判決                            九十一年度訴字第一二五八號
                              .
    原      告  甲○○
    被      告  財政部台灣省北區國稅局
    代  表  人  林吉昌（局長）
    訴訟代理人  乙○○
右當事人間因營業稅事件，原告不服財政部中華民國九十一年一月三十一日台財訴字
第○九○○○四四四四○號訴願決定，提起行政訴訟。本院判決如左：
    主  文
原告之訴駁回。
訴訟費用由原告負擔。
    事  實
一、事實概要：
    原處分以原告未依法辦理營業登記，於民國（下同）八十七年至八十八年間擅自
    向台灣元帥服飾有限公司（下稱元帥公司）進貨，經營成衣販售業務，銷貨收入
    計新台幣（下同）三、一三六、九一五元，又進貨金額二、五○九、五三二元，
    未依規定取得憑證，違反行為時營業稅法第二十八條及稅捐稽徵機關管理營利事
    業會計帳簿憑證辦法第二十一條規定，除核定補徵營業稅一四九、三七七元外，
    並按所漏稅額處罰鍰四四○、八○○元（計至百元止），另就進貨未依規定取得
    憑證部分，按查明認定之總額處百分之五之罰鍰一一九、五○一元，合計處罰鍰
    五六○、三○一元。原告不服，申經復查結果，未獲變更，提起訴願，經遭駁回
    ，遂向本院提起行政訴訟。
二、兩造聲明：
  (一)原告聲明求為判決：
    1.訴願決定及原處分均撤銷。
    2.訴訟費用由被告負擔。
  (二)被告聲明求為判決：
    原告之訴駁回，訴訟費用由原告負擔。
三、兩造之爭點：
    原告是否未辦營業登記即向元帥公司進貨銷售。
  (一)原告主張之理由：
    1.按認定事實，須憑證據，不得出於臆測，此項證據法則，自為行政訴訟所適用
      。又行政官署對於人民有所處罰，必須確實證明其違法之事實，倘所提出之證
      據不能確實證明違法事實之存在，其處罰即不能認為合法，行政法院（現改制
      為最高行政法院）六十一年判字第七十號及三十二年判字第十六號著有判例。
      被告依據元帥公司之銷貨帳載及估價單認定為原告之進貨，惟該銷貨帳既非原
      告所有，該銷貨帳如何記載，並非原告所能左右，估價單亦未經原告簽字，被
      告稱原告向元帥公司進貨，顯無依據。
    2.依營業稅法第八條第一項第十八款規定，肩挑負販沿街叫賣者銷售之貨物或勞
      務免徵營業稅。原告並無固定營業場所，雖有銷售成衣亦經台北縣稅捐稽徵處
      查定八十七年至八十八年應課徵營業稅七、二一九元，原告亦已繳清。
    3.綜上所述，原處分及訴願決定顯非適法，請判決如原告訴之聲明云云。
  (二)被告主張之理由：
    1.按「在中華民國境內銷售貨物或勞務及進口貨物，均應依本法規定課徵營業稅
      。」「營業人之總機構及其他固定營業場所，應於開始營業前，分別向主管稽
      徵機關申請營業登記。」「營業人有左列情形之一者，主管稽徵機關得依照查
      得之資料，核定其銷售額及應納稅額並補徵之：一、．．．三、未辦妥營業登
      記，即開始營業。」「納稅義務人，有左列情形之一者，除追繳稅款外，按所
      漏稅額處一倍至十倍罰鍰．．．一、未依規定申請營業登記而營業。」「營利
      事業依法規定應自他人取得憑證而未取得者，應就其未取得憑證，經查明認定
      之總額，處百分之五罰鍰」分別為行為時營業稅法第一條、第二十八條、第四
      十三條第一項第三款、第五十一條第一款及稅捐稽徵法第四十四條所明定。
    2.原告未依法辦理營業登記，涉嫌於八十七年至八十八年期間擅自經營成衣販售
      業務，漏報銷售額三、一三六、九一五元（含稅），經原處分機關查獲，取具
      元帥公司銷貨帳影本附案佐證，核定補徵營業稅一四九、三七七元，並按所漏
      稅額處罰鍰四四○、八○○元【已補繳稅款部分處二倍罰鍰計一四、四○○元
      ，未補繳稅款部分處三倍罰鍰計四二六、四○○元，合計處罰鍰四四○、八○
      ○元（計至百元為止）】。原告不服，主張其與元帥公司老闆夫婦熟識，因係
      好友與同業關係，當然難免有互相往來、互助、週轉、借貸等情事發生，然其
      販賣女裝，而元帥公司之產品為男裝，因銷售對象、產品區隔，故其不曾與元
      帥公司有買賣交易等商業行為云云，申經原處分機關復查決定以，法務部調查
      局高雄市調查處（下稱高雄市調處）前於元帥公司搜索，查扣帳冊等資料，其
      中載有「甲○○」或「今郁」之銷貨帳並估價單，銷貨帳中均載明品名、數量
      、單價、銷貨金額等資料，又元帥公司提供之客戶資料載有今郁（甲○○）並
      有原告之營業地址，且查原告於八十九年二月二十三日簽署承諾書，坦承其自
      八十七年十二月三十日開始營業經營成衣業務，足證原告確有向元帥公司進貨
      再行銷貨之事實，其主張應元帥公司之要求提供場地暫放貨物乙節，核不足採
      。另鄭坤宏（元帥公司代理人）八十八年八月十七日之談話筆錄中亦表示願意
      認證高雄市調處檢送之銷貨簿計算八十七年一九、八七七、五二五元，八十八
      年一一、三一五、○九六元，合計三一、一九二、六二一元，足證原查獲之銷
      貨帳屬實。原處分機關依據元帥公司之銷貨帳核算原告之進貨金額為二、五○
      九、五三二元，並依據營利事業同業利潤標準換算原告之銷售額三、一三六、
      九一五元，核定補徵營業稅一四九、三七七元，並處罰鍰四四○、八○○元，
      並無不合等由，駁回其復查之申請，經核並無不妥。
    3.原告復執前詞主張其與元帥公司老闆夫婦熟識，由於係好友與同業關係，當然
      難免有互相往來、互助、週轉、借貸等情事發生，其要求借用場所暫置產品，
      很自然亦同意幫忙；原告販賣女裝，而元帥公司之產品為男裝，銷售對象、產
      品區隔，故原告尚無亦不曾與元帥公司有買賣交易或代其銷售成衣等商業行為
      ，高雄市調處查元帥公司的銷貨估價單上，並不是我的簽名云云，資為爭議。
    4.第查原告未依法辦理營業登記，涉嫌於八十七年至八十八年期間擅自經營成衣
      販售業務，計銷貨收入三、一三六、九一五元（含稅），取具元帥公司銷貨帳
      影本附案佐證，此有高雄市調處前於元帥公司搜索，查扣銷貨帳影本資料附案
      佐證，其中載有「甲○○」或「今郁」之銷貨帳均載明品名、數量、單價、銷
      貨金額等資料，又元帥公司提供之客戶資料載有今郁（甲○○）之營業地址，
      且查原告於八十九年二月二十三日簽署承諾書，承諾其自八十七年十二月三十
      日開始營業經營成衣業務，足證原告確有向元帥公司進貨再行銷貨之事實，其
      主張應元帥公司之要求提供場地暫放貨物乙節，核不足採。另鄭坤宏（元帥公
      司代理人）八十八年八月十七日之談話筆錄中亦表示願意認證高雄市調處檢送
      之銷貨簿計算八十七年一九、八七七、五二五元，八十八年一一、三一五、○
      九六元，合計三一、一九二、六二一元，足證原查獲之銷貨帳屬實。原處分機
      關依據元帥公司銷貨帳核算原告之進貨金額二、五○九、五三二元，並依據營
      利事業同業利潤標準換算原告之銷售額三、一三六、九一五元，核定補徵營業
      稅一四九、三七七元，並處罰鍰四四○、八○○元，要無不合；原告另主張高
      雄市調處查扣元帥公司的銷貨估價單上，並不是我的簽名，請查清楚筆跡乙節
      ，經查卷附之估價單係事後鄭坤宏於八十八年八月十七日談話筆錄中所補提之
      銷貨退回估價單，（並非銷貨估價單），上開憑證並經台南市稅捐稽徵處函送
      高雄市調處函復略以「然歐秀雲八十八年四月二十日於本處製作調查筆錄時，
      對於本處所核算銷售額並未表示異議，亦未曾要求以放置於自用小客車上之退
      貨帳簿及資料等作為佐證」，對照原告主張銷貨退回估價單上之簽名，並非其
      本人之簽名，核屬相符。即該銷貨退回估價單係元帥公司事後所偽造，以圖減
      少逃漏之銷售額，又上開估價單並不在原處分機關採認範圍內，無損於原告之
      權益，亦無礙於漏稅額之計算，原告所述自無理由。就原告銷貨部分除補徵營
      業稅一四九、三七七元外，並按所漏稅額處罰鍰四四○、八○○元（計至百元
      止），另就進貨未依規定取得憑證部分，按查明認定之總額處百分之五之罰鍰
      一一九、五○一元，合計應處罰鍰五六○、三○一元，並無違誤。
    5.綜上所陳，原告之訴應認為無理由，請判決駁回原告之訴等語。
    理  由
一、查營業稅本屬國稅而委託各縣市稅捐稽徵處代徵，惟自九十二年一月一日起移回
    財政部所屬各地區國稅局自行稽徵，本件被告業已聲明承受訴訟，合先明。
二、本件原處分以原告未依法辦理營業登記，於八十七年至八十八年間擅自經營成衣
    販售業務，漏報銷售額三、一三六、九一五元（含稅），認違反行為時營業稅法
    第二十八條及稅捐稽徵機關管理營利事業會計帳簿憑證辦法第二十一條規定，乃
    核定補徵營業稅一四九、三七七元，並處罰鍰四四○、八○○元（計至百元止）
    ，另就進貨未依規定取得憑證部分，按查明認定之總額處百分之五之罰鍰一一九
    、五○一元，合計應處罰鍰五六○、三○一元。
三、原告不服，主張其與元帥公司老闆夫婦係好友與同業關係，當然難免有互相往來
    、互助、週轉、借貸等情事發生，然其販賣女裝，而元帥公司之產品為男裝，因
    銷售對象、產品區隔，故其不曾與元帥公司有買賣交易等商業行為，卷附元帥公
    司之估價單上所簽「林」字亦非其所簽，足證伊未向元帥公司進貨云云。
四、按「在中華民國境內銷售貨物或勞務及進口貨物，均應依本法規定課徵營業稅。
    」「營業人之總機構及其他固定營業場所，應於開始營業前，分別向主管稽徵機
    關申請營業登記。」「營業人有左列情形之一者，主管稽徵機關得依照查得之資
    料，核定其銷售額及應納稅額並補徵之：一、．．．三、未辦妥營業登記，即開
    始營業。」分別為行為時營業稅法第一條、第二十八條及第四十三條第一項第三
    款所明定。次按「納稅義務人，有左列情形之一者，除追繳稅款外，按所漏稅額
    處一倍至十倍罰鍰．．．一、未依規定申請營業登記而營業。」「營利事業依法
    規定應給與他人憑證而未給與，應自他人取得憑證而未取得，或應保存憑證而未
    保存者，應就其未給與憑證、未取得憑證或未保存憑證，經查明認定之總額，處
    百分之五罰鍰。」亦為行為時營業稅法第五十一條第一款、稅捐稽徵法第四十四
    條所明定。本件前由高雄市調處搜索元帥公司，查扣帳冊等資料，其中載有「甲
    ○○」（原告姓名）或「今郁」之銷貨帳及估價單等，載有品名、數量、單價、
    銷貨金額等資料，又元帥公司提供之客戶資料載有今郁（甲○○）並有原告之營
    業地址，且原告於八十九年二月二十三日在被告處談話時，亦坦承其自八十七年
    十二月三十日開始營業，經營成衣業務，此有其簽署承諾書附在原處分卷可稽，
    足證原告確有進貨銷售之事實，其主張受元帥公司之委託提供場地借放貨物乙節
    ，核不足採。另鄭坤宏（元帥公司之實際負責人）八十八年八月十七日在高雄市
    調處應訊時亦認證被查獲之銷貨簿計算銷售額為八十七年一九、八七七、五二五
    元，八十八年一一、三一五、○九六元，合計三一、一九二、六二一元，此亦有
    談話筆錄可按，元帥公司之實際負責人不可能故為不利己之供詞，足證原查獲之
    銷貨帳屬實。至於原告主張高雄市調處查扣元帥公司的銷貨估價單上，並不是我
    的簽名，請查清楚筆跡乙節，經查卷附之估價單係鄭坤宏事後於八十八年八月十
    七日在台南市稅捐稽徵處談話時所補提之銷貨退回估價單，並非銷貨估價單，鄭
    坤宏據以主張原告向其所進之貨品業已退貨云云，原告既稱該估價單上所簽「林
    」字並非其所簽，此不但足以證明元帥公司鄭坤宏事後所稱原告業已退貨為不實
    ，亦足以證明元帥公司前被查獲之銷貨帳及估價單之記載為真實，否則如無交易
    ，該公司何須製作不實之退貨單，原告委有向元帥公司進貨銷售，堪予認定。原
    處分機關以原告未依法辦理營業登記，於八十七年至八十八年間擅自經營成衣販
    售業務，乃依據元帥公司銷貨帳核算原告之進貨金額二、五○九、五三二元，再
    依據營利事業同業利潤標準換算原告之銷售額為三、一三六、九一五元，並依上
    開條文之規定，核定補徵營業稅一四九、三七七元，並處罰鍰四四○、八○○元
    （計至百元止），另就進貨未依規定取得憑證部分，按查明認定之總額處百分之
    五之罰鍰一一九、五○一元，合計應處罰鍰五六○、三○一元，並無違誤，訴願
    決定遞予維持，亦稱妥適。原告徒執前詞，訴請撤銷，為無理由，應予駁回。
據上論結，本件原告之訴為無理由，爰依行政訴訟法第九十八條第三項前段，判決如
主文。
中    華    民    國    九十二      年      五        月      十三      日
                     臺 北 高 等 行 政 法 院   第 七 庭
                                           審 判 長 法  官  鄭小康
                                                    法  官  黃秋鴻
                                                    法  官  林金本
右為正本係照原本作成。
如不服本判決，應於送達後二十日內，向本院提出上訴狀並表明上訴理由，如於本判
決宣示後送達前提起上訴者，應於判決送達後二十日內補提上訴理由書（須按他造人
數附繕本）。
中    華    民    國    九十二      年      五        月      十三      日
                                                    書記官  簡信滇


司法院資訊處製作；財團法人民間司法改革基金會備份。
